【裁判字號】    95,訴,261
【裁判日期】    950630
【裁判案由】    損害賠償
【裁判全文】
臺灣高雄地方法院民事判決               95年度訴字第261號
原      告  戊○○
法定代理人  丁○○
原      告  乙○○
法定代理人  丙○○
被      告  甲○○
當事人間請求損害賠償事件，本院於民國95年6 月21日言詞辯論
終結，判決如下：
    主  文
原告之訴駁回。
訴訟費用由原告戊○○負擔七分之六，餘由原告乙○○負擔。
    事實及理由
一、原告起訴主張：被告於民國94年7 月4 日13時30分許，駕駛
    車牌號碼ZD-3763 號自用小貨車，沿高雄縣內門鄉高117 線
    ，由北向南方向行駛，行經高雄縣內門鄉高117 線6.4 公里
    彎道時，本應減速慢行，作隨時停車之準備，並注意轉彎時
    對向來車之動態，隨時採取必要之安全措施，詎被告竟車速
    過快，未減速慢行，作隨時停車之準備，亦未注意對向來車
    ，採取必要之安全措施，諸如：車身儘量朝向外側，或於對
    向來車時，緊急向外側閃避，致因過失撞及由訴外人黃意婷
    所騎乘，沿高雄縣內門鄉高117 線，由南往北行駛之車牌號
    碼OSU －110 號重型機車，使訴外人黃意婷所騎乘之上揭機
    車附載之原告戊○○及原告乙○○人、車倒地，因而受有傷
    害。茲因原告戊○○因被告上開行為，共計受有下列財產上
    之損害：醫療費用新臺幣（下同）700,000 元、看護費用
    1,500,000 元、衛生用品及食品費用600,000 元，及非財產
    上之損害200,000 元，共計3,000,000 元，原告乙○○因被
    告前述行為，共計受有財產上之損害醫療費用200,000 元，
    及非財產上之損害300,000 元，共計500,000 元。爰依侵權
    行為之法律關係，提起本訴。並聲明：求為判決被告應給付
    原告戊○○3,000,000 元，給付原告乙○○500,000 元，及
    均自起訴狀繕本送達之翌日起至清償日止，按週年利率百分
    之5 計算之利息。
二、被告抗辯：上開車禍事故，業經臺灣省高屏澎區車輛行車事
    故鑑定委員會94年10月12日高屏澎鑑字第940674號鑑定意見
    書、臺灣高雄地方法院檢察署檢察官94年度偵字第16585 號
    不起訴處分書及臺灣高等法院高雄分院檢察署95年度上聲議
    字第85號處分書，認定被告並無肇事責任，被告應不負侵權
    行為責任等語。並聲明：求為判決駁回原告之訴。
三、得心證之理由：
  (一)按當事人主張有利於己之事實者，就其事實有舉證之責任，
    民事訴訟法第277 條前段定有明文。民事訴訟如係由原告主
    張權利者，應先由原告負舉證之責，若原告先不能舉證，以
    證實自己主張之事實為真實，則被告就其抗辯事實即令不能
    舉證，或其所舉證據尚有疵累，亦應駁回原告之請求（最高
    法院17年上字第917 號判例足參）。次按，侵權行為所發生
    之損害賠償請求權，以有故意或過失不法侵害他人權利為其
    成立要件，若其行為並無故意或過失，即無賠償之可言。且
    被害人應就行為人因故意或過失，不法侵害其權利之事實，
    負舉證責任（最高法院54年臺上字第1523號判例、70年度臺
    上字第2550號判決意旨可參）。
  (二)本件原告主張被告於上揭時日，駕駛前開自用小貨車，沿高
    雄縣內門鄉高117 線，由北向南方向行駛，行經高雄縣內門
    鄉高117 線6.4 公里彎道時，本應減速慢行，作隨時停車之
    準備，並注意轉彎時對向來車之動態，隨時採取必要之安全
    措施，詎被告竟車速過快，未減速慢行，作隨時停車之準備
    ，亦未注意對向來車，採取必要之安全措施，諸如：車身儘
    量朝向外側，或於對向來車時，緊急向外側閃避，致因過失
    撞及由訴外人黃意婷所騎乘之上開機車，使訴外人黃意婷所
    騎乘之上揭機車附載之原告戊○○及原告乙○○人、車倒地
    ，因而受有傷害之事實，為被告所否認，而以前揭情詞置辯
    。經查，本件車禍事件發生前，被告係駕駛上揭自用小貨車
    ，沿高雄縣內門鄉高117 線，由北向南方向行駛，訴外人黃
    意婷係騎乘上揭機車，附載原告2 人，沿高雄縣內門鄉高
    117 線，由南往北行駛，而本件車禍事故發生之路段，則為
    劃有分向限制線，行車速度之限制則為時速50公里。嗣於本
    件車禍事件發生後，被告駕駛之上揭自用小貨車停在高雄縣
    內門鄉高117 線，由北往南方向車道內，左前車頭距離該車
    道左側之路面邊線1.8 公尺，左後車尾距離該車道左側之路
    面邊線0.9 公尺，該車道內並留下該自用小貨車之右後煞車
    痕及左後煞車痕各1 條，長度分別為3 公尺及2.4 公尺，另
    訴外人黃意婷騎乘之上開機車則倒在高雄縣內門鄉高117 線
    ，由北往南方向車道內，並於該車道內留下斷斷續續之機車
    刮地痕，此有道路交通事故現場圖、道路交通事故調查報告
    表影本各1 份附於旗山分局交通事故調查卷宗可稽，已經本
    院依職權調取上開案卷核閱屬實，足見本件車禍發生時，訴
    外人黃意婷乃騎乘上揭機車，在上開劃有分向限制線之路段
    ，駛入來車之車道，且被告於發現訴外人黃意婷騎乘之上揭
    機車之後，業已採取急踩煞車並向右側閃避之必要安全措施
    ，以至於本件車禍事故發生後，上開機車及前揭自用小貨車
    ，均停於高雄縣內門鄉高117 線，由北往南車道內，且於該
    車道內留下上開刮地痕及煞車痕，而上開自用小貨車左前側
    車頭距離該車道左側路面邊線之距離，亦明顯較諸左後側車
    尾距離左側路面邊線之距離為遙遠。再以被告駕駛之上揭自
    用小貨車於現場留下之煞車痕，依一般公路汽車煞車距離、
    行車速度對照表換算結果，可知被告於本件車禍發生時，其
    行車速度約在時速20公里至25公里之間，業已減速慢行，亦
    無超速之情形。復參以原告乙○○於本件車禍事故發生後，
    經送醫救治而員警前往醫院詢問本件車禍事故發生之經過時
    ，陳稱：「我們的車騎到轉彎處時，因機車方向有點問題轉
    不過來，就騎到對向車道，剛好有一部貨車開來就撞上了」
    等語。足見本件車禍事故，乃因訴外人黃意婷在上開劃有分
    向限制線之路段，猝然駛入來車之車道，對向駛向被告駕駛
    之自用小貨車，致被告雖已減速慢行，且於發現之後，隨即
    採取急踩煞車並向右側閃避之必要安全措施，仍然煞避不及
    而發生，自難認被告有何車速過快，疏未減速慢行，作隨時
    停車之準備，或疏未注意對向來車之車前狀況，並隨時採取
    必要之安全措施等情。且本件經臺灣高雄地方法院檢察署囑
    託臺灣省高屏澎區車輛行車事故鑑定委員會鑑定結果，亦認
    被告駕駛自用小貨車無肇事因素等情，有臺灣省高屏澎區車
    輛行車事故鑑定委員會94年10月14日高屏彭鑑字第94 0674
    號函附之鑑定意見書一份附於臺灣高雄地方法院檢察署94年
    度偵字第16585 號偵查案卷足稽，已經本院依職權調取上開
    案卷核閱屬實，亦認被告並無過失，而同此認定。此外，原
    告復未舉證證明被告對於因本件車禍而侵害原告身體權利之
    行為，有何過失情形存在，原告主張被告對於本件車禍之發
    生，應負侵權行為責任，分別應對於被告為財產上及非財產
    上之損害賠償云云，自屬無據。
四、綜上所述，原告本於侵權行為之法律關係，請求被告給付原
    告戊○○3,000,000 元，給付原告乙○○500,000 元，及均
    自起訴狀繕本送達之翌日起至清償日止，按週年利率百分之
    5 計算之利息，為無理由，應予駁回。
五、本件事證已臻明確，兩造其餘攻擊及防禦方法，核與本件判
    決結果不生影響，爰不一一論述，附此敘明。
六、結論：原告之訴為無理由，依民事訴訟法第78條、第85條第
    1 項但書，判決如主文。
中    華    民    國    95    年    6     月    30    日
                      民事第二庭  法  官  伍逸康
以上正本證明與原本無異。
如不服本判決，應於送達後20日內，向本院提出上訴狀並表明上
訴理由，如於本判決宣示後送達前提起上訴者，應於判決送達後
10日內補提上訴理由書（須附繕本）。
中    華    民    國    95    年    6     月    30    日
                                  書記官  林雯琪


司法院資訊處製作；財團法人民間司法改革基金會備份。
